【裁判字號】    96,重訴,365
【裁判日期】    970620
【裁判案由】    損害賠償
【裁判全文】
臺灣士林地方法院民事判決             96年度重訴字第365號
原      告  旺來建設有限公司
法定代理人  甲○○
訴訟代理人  吳奎新律師
複 代理 人  陳添信律師
被      告  京城商業銀行股份有限公司
法定代理人  乙○○
訴訟代理人  許良宇律師
上列當事人間損害賠償事件，本院於中華民國97年5 月21日言詞
辯論終結，判決如下：
    主  文
原告之訴及其假執行之聲請均駁回。
訴訟費用新臺幣壹拾壹萬貳仟貳佰拾貳元由原告負擔。
    事實及理由
一、本件原告起訴時，被告之法定代理人為蔡炅廷，嗣被告之法
    定代理人變更為乙○○，並由被告於民國97年4 月8 日聲明
    承受訴訟（見本院卷第41頁），是其依民事訴訟法第175 條
    第1項 規定，核無不合，應予准許，先予敘明。
二、原告起訴主張：伊於95年12月19日向被告購買其所有門牌號
    碼為臺北縣汐止市○○○路○ 段92號8 樓之房地（下稱系爭
    房地），兩造約定買賣價金為新臺幣（下同）2200萬元，並
    簽訂不動產買賣契約書乙紙（下稱系爭契約）。伊依約於同
    日給付第1 、2 期款，共計440 萬元。依系爭契約第2 條約
    定，被告應自簽約日起45天內完成過戶登記事宜。詎被告遲
    至96年6 月14日始將所有權移轉登記完畢，爰依民法第229
    條、第231 條及系爭契約第7 條第3 項約定，被告應負給付
    遲延之損害賠償責任及給付違約金等情。並聲明：(一)被告應
    給付原告11,383,167元，及自起訴狀繕本送達翌日起至清償
    日止，按週年利率5%計算之利息。(二)願供擔保，請准宣告假
    執行。
三、被告則抗辯略以：系爭契約第2 條係規範原告付款期限，並
    非伊之清償期限，且伊事實上係依照系爭契約第3 條第1 項
    履行義務，而伊早已於簽約後即將辦理所有權移轉暨塗銷抵
    押權登記等必要文件，交付兩造認可之代書向汐止地政事務
    所提出申請，自無違反契約，遑論有給付遲延之情事。又縱
    認遲至簽約日起45天後始辦理過戶登記，亦係因該抵押權塗
    銷所需時日較長，亦非可歸責於伊之事由所致等語。並聲明
    ：(一)原告之訴駁回。(二)如受不利判決，願供擔保，請准宣告
    免為假執行。
四、原告主張兩造於95年12月19日就系爭房地簽訂如本院卷第16
    頁所示之不動產買賣契約書，約定買賣價金為2200萬元，原
    告因認被告遲延過戶，於96年4 月4 日發存證信函予被告通
    知解約賠償或完成過戶交屋手續，因被告不同意解約，兩造
    已於96年6 月14日完成系爭房地過戶手續之事實，業據其提
    出系爭契約、存證信函等佐證，並為被告所不爭，應堪信為
    真實。
五、茲本件爭點厥在於被告是否遲延過戶？是否係可歸責於被告
    ？原告是否得請求損害賠償及違約金？茲論述如下：
  (一)按解釋契約，固須探求當事人立約時之真意，不能拘泥於契
    約之文字，但契約文字業已表示當事人真意，無須別事探求
    者，即不得反捨文字而更為曲解（最高法院17年上字第1118
    號判例參照）。本件原告主張兩造約定被告應自簽約日起45
    天內完成過戶登記事宜，惟被告於期限屆滿前，尚未完成過
    戶登記，自應負給付遲延責任等情，為被告所否認。經查，
    觀諸系爭契約書條文，僅就買受人付款期限為約定，其第3
    條產權移轉部分，並未就出賣人之所有權移轉登記義務履行
    期限為明確約定，則其給付尚非有確定期限，核與民法第22
    9 條第1 項規定情形有間。是以，兩造就所有權移轉登記履
    行期限並未約定，自屬無確定期限，依民法第229 條第2 項
    規定，債務人於債權人得請求給付時，經其催告而未為給付
    ，自受催告時起負遲延責任。準此，本件被告自受原告請求
    給付時即96年4 月4 日之翌日起為給付遲延。
  (二)次按因不可歸責於債務人之事由，致未為給付者，債務人不
    負遲延責任，民法第230 條定有明文。本件原告主張因可歸
    責於被告之事由，致遲延辦理過戶登記，被告自應負遲延責
    任及給付違約金乙節，為被告所否認。經查，系爭房地原係
    訴外人東雲股份有限公司（下稱東雲公司）為抵償被告借款
    ，而移轉所有權予被告之擔保品之一，故被告原於其上設定
    之共同抵押權，因尚有其他抵押物即臺北縣汐止市○○段53
    4 建號（下稱534 建號），而未能將其上抵押權塗銷，即系
    爭標的物之所有人及抵押權人同為被告。嗣兩造簽訂系爭契
    約後，兩造各自委任代書共同辦理抵押權塗銷及所有權移轉
    登記事宜，並申請共同抵押權部分塗銷時，臺北縣汐止地政
    事務所以534 建號前經臺灣臺南地方法院囑託辦理東雲公司
    破產登記為由，以96年2 月16日汐補字第000166號通知補正
    ，要求被告提出東雲公司破產管理人、監察人之資格證明文
    件與監察人之同意書或法院之證明文件，並請破產管理人、
    監察人會同辦理並於申請書、契約書蓋章。惟因東雲公司與
    第一審法院裁准之破產管理人即交通銀行對該破產裁定提起
    抗告，經第二審法院以95年度破抗字第6 、7 號，廢棄原裁
    定，嗣經東雲公司其他債權人即中華開發工業銀行提起再抗
    告，最高法院再以95年度臺抗字第715 號廢棄原裁定，發回
    第二審法院更為裁定等節。易言之，東雲公司破產事件直至
    兩造就系爭房地辦理過戶時，仍尚未確定，亦據被告提出建
    物登記謄本、臺北縣汐止地政事務所土地登記案件補正通知
    書、陳情書等件影本為證（見本院卷第49~53 頁），足認被
    告遲未能辦理過戶，係因簽約後，地政機關請求補正上開事
    項，始能辦理抵押權塗銷及所有權移轉登記，而為不可歸責
    於被告之事由，依上開規定，被告自不必負遲延責任。準此
    ，原告自不得請求被告負損害賠償責任。
  (三)至原告以系爭契約第7 條第3 項請求違約金部分，查該項規
    定為：「如甲方（即被告）毀約不賣，給付不能或其他違約
    情事時，乙方（即原告）除得解除本契約外，甲方應於一週
    內將所收款項加倍返還乙方。」（見本院卷第17頁），本件
    雙方事後既已完成過戶移轉程序，並未有解除契約之情事，
    原告再依上開規定請求違約金亦屬無據。
六、從而，原告訴請判命被告給付利息、租金損失及違約金，為
    無理由，應予駁回。原告受敗訴判決，其假執行之聲請即失
    所依據，應併予駁回。
七、本件判決基礎已臻明確，兩造其餘攻防方法及訴訟資料，經
    審酌核與判決不生影響，無逐一論駁之必要，併此敘明。
八、末按，法院為終局判決時，應依職權為訴訟費用之裁判，民
    事訴訟法第87條第1 項定有明文。查本件原告之訴為無理由
    ，則訴訟費用112,232元應由原告負擔。
九、訴訟費用負擔之依據：民事訴訟法第78條、第87條第1項。
中    華    民    國    97    年    6     月    20    日
                  民事第一庭  法  官  陳麗芬
以上正本證明與原本無異。
如對本判決上訴，應於判決送達後20日內向本院提出上訴狀。
中    華    民    國    97    年    6     月    27    日
                              書記官  林宗勳


司法院資訊處製作；財團法人民間司法改革基金會備份。
